【裁判字號】    96,簡上,585
【裁判日期】    980729
【裁判案由】    確認本票債權不存在
【裁判全文】
臺灣臺北地方法院民事判決             96年度簡上字第585號
上  訴  人  甲○○
                        號信箱
訴訟代理人  乙○○
被上訴人    遠東國際商業銀行股份有限公司
法定代理人  侯金英
訴訟代理人  己○○
                        號1樓
            戊○○
上列當事人間請求確認本票債權不存在事件，上訴人對於中華民
國96年10月5日臺灣臺北地方法院臺北簡易庭96年度北簡字第229
24號第一審判決提起上訴，本院於民國98年7月8日言詞辯論終結
，判決如下：
    主  文
上訴駁回。
第二審訴訟費用由上訴人負擔。
    事實及理由
壹、程序方面：
一、本件被上訴人之法定代理人原為丙○○，嗣變更為侯金英，
    有被上訴人提出其公司變更登記表存卷可稽，侯金英聲明承
    受訴訟，核無不合，應予准許。
二、按確認法律關係之訴，非原告有即受確認判決之法律上利益
    者，不得提起之，民事訴訟法第247條第1項前段定有明文。
    上訴人提起確認之訴，須其主張之法律關係存否在當事人間
    不明確，致上訴人之權利或其他法律上之地位有不安之危險
    ，能以確認判決予以除去之必要，其在法律上始有受判決之
    利益（最高法院86年台上字第3050號判例參照）。本件被上
    訴人持上訴人名義所簽發、發票日為民國94年3月23日、面
    額新臺幣（下同）20萬元、到期日為94年11月23日之本票1
    紙（下稱系爭本票），聲請本院裁定准予強制執行等情，為
    兩造所不爭執，被上訴人得隨時以上開裁定為執行名義，聲
    請對於上訴人財產為強制執行，上訴人有即受強制執行之危
    險，此等危險得依確認判決加以除去，是上訴人提起本件確
    認之訴，自有確認之法律上利益，合先敘明。
貳、實體方面：
一、上訴人起訴主張：被上訴人持有系爭本票，並持向本院聲請
    准予強制執行裁定。惟系爭本票非伊所簽發，印文亦非真正
    ，伊並未如被上訴人所稱向被上訴人借貸20萬元，亦未與被
    上訴人簽訂個人小額貸款契約、撥款暨扣款委託書，伊亦從
    未繳納被上訴人所稱之7期貸款本息。為此，訴請確認系爭
    本票債權不存在等語（原審為上訴人敗訴之判決，上訴人不
    服，提起本件上訴），並聲明：(一)原判決廢棄，(二)被上訴人
    持有系爭本票債權不存在。
二、被上訴人則以：上訴人於94年3月23日因向被上訴人借貸20
    萬元而簽訂個人小額貸款契約書，同時簽發系爭本票以為擔
    保，故系爭本票確為上訴人親簽。而上訴人所貸之20萬元，
    被上訴人業依上訴人之指示直接撥入遠東休閒家（旅遊卡性
    質）指定帳戶，且上訴人前後已繳納7期本息，嗣經被上訴
    人電話催繳，上訴人亦不爭執積欠本件債務，則上訴人起訴
    否認積欠被上訴人上揭貸款債務，並非事實等語置辯，並針
    對上訴人之上訴聲明：上訴駁回。
三、得心證之理由：
  (一)按當事人主張有利於己之事實者，就其事實有舉證之責任，
    民事訴訟法第277條前段定有明文。又本票是否真實，應由
    執票人負證明之責，故發票人主張本票係偽造，而對執票人
    提起確認本票係偽造或不存在之訴者，自應由執票人就本票
    為真正之事實，先負舉證之責。如執票人能證明本票上簽名
    或蓋章非偽造，即應推定該本票為真正，發票人如否認其為
    真正，應負舉證責任。
  (二)查本件上訴人係因購買遠東休閒家的旅遊卡產品，而向被上
    訴人辦理消費貸款，向被上訴人借貸20萬元，對保時上訴人
    曾提出身分證、軍人身分證雙證件及薪資單等，供被上訴人
    之承辦人丁○○核對，丁○○並逐一撥打電話給上訴人在個
    人小額信用貸款申請書上記載的服務單位、親屬、朋友等查
    核，並跟上訴人確認貸款金額及撥款方式後，方提供系爭本
    票予上訴人簽名其上等情，業據證人丁○○到庭結證明確（
    見本院卷第271至272頁背面），被上訴人並提出系爭本票（
    見原審卷143頁）、個人小額貸款契約書（見原審卷27頁至
    32頁）、撥款暨扣款委託書（見原審卷第64頁）、遠東休閒
    家契約書（見原審卷第33頁至36頁）、電話紀錄（見原審卷
    144頁至146頁、第151頁）及個人小額信用貸款申請書、總
    約定書、上訴人申辦貸款時提供之身分證、軍人身分證、薪
    資條影本（見本院卷第207頁至213頁、第246頁）等件為證
    ，上訴人於原審雖否認遠東休閒家契約書上指紋之真正，但
    經原審命上訴人當庭捺印左、右手指紋，經送法務部調查局
    鑑定結果，確與遠東休閒家契約書上所捺指紋13枚相符（見
    原審卷第194頁），上訴人雖復否認系爭本票上簽名真正，
    但經本院命上訴人當庭書寫姓名及提供伊曾書寫文書筆跡，
    及向中國農民銀行調閱上訴人之存款印鑑卡等物，送請法務
    部調查局鑑定結果，認為系爭本票上筆跡與上訴人書寫筆跡
    之筆畫特徵均相同（見本院卷第78頁），參以上訴人自承被
    上訴人提出之個人小額貸款契約書上記載手機電話確為伊使
    用的電話，市內電話實際非伊家中電話，而是伊的父母工作
    地點電話（見本院卷第115頁、第152頁），且伊的軍人身分
    證未曾遺失（見本院卷第222頁）等情，衡情如遭他人冒名
    申請貸款，他人應無法得知上訴人使用之手機電話或其他家
    人之電話，而軍人身分證、薪資條等物，亦非他人可以隨便
    取得，加之，上訴人於系爭款項撥付後，陸續於94年4月22
    日、94年5月23日於被上訴人之林口分行臨櫃存入4,000 元
    ，於94年6月22日以戶名為甲○○之台新國際商業銀行00000
    000000000號帳戶轉入8,000元，及分別於94年9月26日、94
    年11月2日及94年12月15日以戶名為甲○○之新竹國際商業
    銀行（現改名渣打銀行）00000000000號帳戶各轉入10,000
    元、5,000元及600元以清償系爭借款，其後始無法依約還款
    等情，亦有被上訴人提出攤還收息記錄查詢單（見原審卷17
    0頁、171頁）、存摺往來明細分戶帳、存入憑條（見本院卷
    第135、136頁、第214、215頁）及台新國際商業銀行97年11
    月20日台新作文字第971699 4號函附客戶基本資料維護表、
    渣打銀行提供客戶資料表等件為證（見本院卷第144至148頁
    ），自堪認系爭本票確係上訴人為購買遠東休閒家的旅遊卡
    產品，向被上訴人貸借款項而親自簽發。
  (三)至於上訴人稱伊於94年2月18日方調入林口營區，不可能在
    94年3月23日就發生系爭借貸關係，對保時間是週一，伊不
    可能離開營區在外對保，縱有借款也不可能要求將款項轉入
    毫不相干的帳戶，又上訴人在軍中不愁吃穿，無借貸之需要
    ，本件借款伊的父親均不知情，應屬詐騙云云，核與上開調
    查結果相悖，且上訴人縱為軍人亦非不得請假外出，伊與父
    親縱關係緊密，基於個人隱私，其父亦未能完全知悉上訴人
    在外所為，至於上訴人因何借貸，則為上訴人自己評估結果
    ，是上訴人上開主張均屬伊自己推論，自無可採。是以，上
    訴人主張系爭本票係屬偽造而無效云云，並非可取。則以系
    爭本票乃上訴人簽發交付被上訴人，被上訴人即處於得行使
    票據權利之狀態。又系爭本票既係擔保上訴人向被上訴人借
    貸債務之履行，上訴人除繳付7期本息外，尚積欠被上訴人
    系爭借款本金188,608元，及自94年7月23日起算之利息未清
    償，上訴人又未能提出其他證據證明有阻礙被上訴人行使票
    據權利之原因關係存在之事實，其訴請確認系爭本票債權不
    存在云云，即無依據。
四、綜上所述，系爭本票為上訴人親自簽發，而系爭本票所擔保
    之借款債權尚屬存在，並未消滅，從而，上訴人提起本訴，
    請求確認被上訴人所持有上訴人簽發之系爭本票票據權利不
    存在，為無理由，原審為上訴人敗訴之判決，並無不合，上
    訴論旨指摘原判決不當，求予廢棄，為無理由，應予駁回。
五、本件事證已臻明確，兩造其餘提出之攻擊防禦方法及證據資
    料，經審核後認其對本件判決之結果並無影響，爰不一一論
    述，附此敘明。
參、結論：本件上訴為無理由，依民事訴訟法第436條之1第3項
    、第449條第1項、第78條，判決如主文。
中    華    民    國    98    年    7     月    29    日
                 民事第三庭    審判長法  官  丁蓓蓓
                                     法  官  陳怡雯
                                     法  官  管靜怡
以上正本係照原本作成
本判決不得上訴
中    華    民    國    98    年    7     月    29    日
                                      書記官  張婕妤


司法院資訊處製作；財團法人民間司法改革基金會備份。
